【裁判字號】    97,台上,1785
【裁判日期】    970425
【裁判案由】    違反毒品危害防制條例
【裁判全文】
最高法院刑事判決            九十七年度台上字第一七八五號
上  訴  人  甲○○
選任辯護人  蔡建賢律師
上列上訴人因違反毒品危害防制條例案件，不服台灣高等法院高
雄分院中華民國九十七年二月一日第二審判決（九十六年度上訴
字第二二一四號，起訴案號：台灣高雄地方法院檢察署九十五年
度偵字第一二九九二、一四七八一《原判決漏載》號），提起上
訴，本院判決如下：
    主  文
上訴駁回。
    理  由
按刑事訴訟法第三百七十七條規定，上訴於第三審法院，非以判
決違背法令為理由，不得為之。是提起第三審上訴，應以原判決
違背法令為理由，係屬法定要件。如果上訴理由書狀並未依據卷
內訴訟資料，具體指摘原判決不適用何種法則或如何適用不當，
或所指摘原判決違法情事，顯與法律規定得為第三審上訴理由之
違法情形，不相適合時，均應認其上訴為違背法律上之程式，予
以駁回。本件原判決撤銷第一審之科刑判決，改判仍論上訴人甲
○○以連續販賣第一級毒品罪，處有期徒刑拾貳年，褫奪公權陸
年，並為相關從刑諭知之判決。係依憑上訴人坦承：於民國九十
五年一月間某日起至同年五月一日止，在高雄市左營區○○○路
上「多媚遊藝場」，先後二次以新台幣（下同）二十餘萬元及二
十八萬元之代價，向綽號「小胖」之不詳姓名男子販入第一級毒
品海洛因約三十餘公克及三十七．五公克，又於不詳地點，以三
十餘萬元之代價，多次向不詳姓名之人販入第一級毒品海洛因合
計四十七公克，嗣被警方查獲，並扣得供盛裝海洛因所用之長形
皮夾、打火機、電子秤各一個、塑膠鏟子六支、小剪刀一支、研
磨機二台、空夾鏈袋十包、供裝盛海洛因所用之鐵罐一個、紙盒
二個及第一級毒品海洛因三十一包等情不諱，參酌卷附法務部調
查局九十五年六月三十日調科壹字第220023457 號函（記載：扣
案之毒品三十一包經鑑定結果，均含海洛因成分，驗後總淨重七
九．一六公克，純度一七．五五％，純質淨重十三．八九公克，
空包裝總重十四．六一公克等旨）、高雄醫學大學附設中和醫院
編號0000－000至0000－000、0000－000
、0000－000至0000－000號檢驗報告（記載：扣
案之電子秤一個、塑膠鏟子六支、小剪刀一支、鐵罐一個、紙盒
二個，經檢驗結果，均含海洛因殘渣等旨），及扣案之上開物品
等證據資料，而為論斷，已詳敘其所憑之證據及認定之理由。而
以上訴人否認有販賣第一級毒品之犯行，辯稱：該批毒品係供己
施用云云，為不足採，於理由內依憑調查所得之證據詳加指駁。
並說明：（一）上訴人雖否認販入大量海洛因之目的係為賣出營
利，並辯稱：係供己施用云云，然在上訴人車上查獲之海洛因，
其中二十一包毛重均為０．三公克，另五包毛重均為０．二公克
，苟上訴人意在供己施用，何需計較每次施用之量是否一致，只
需攜帶一大包海洛因外出供其分次施用即可，實無大費周章，按
不同重量平均分裝海洛因之必要；參以上訴人住處有供販賣毒品
所必需之研磨機、電子秤及大量之夾鏈袋，若其販入扣案之海洛
因僅係供己施用，應無使用上開工具細密分裝之必要；再上訴人
確有施用第一級毒品海洛因犯行，雖經第一審法院另案九十五年
度訴字第二七六九號判處罪刑確定，惟其所辯：每日施用海洛因
十幾次云云，顯然有悖常情，尚難採信。（二）上訴人多次販入
之海洛因重量合計約一百十餘公克，而扣案之海洛因毛重合計八
十九．四公克，據上訴人供稱：有一部分海洛因已經施用等語，
因其有施用海洛因之習慣，致扣案之海洛因數量因施用消耗，較
原販入之海洛因數量少，應屬合理。（三）海洛因量少價昂，且
販賣海洛因之刑罰甚重，近年來政府大力查緝，此為公眾週知之
事實，苟無利潤可圖，上訴人當無甘冒被查緝並遭判重刑之危險
，多次販入大量海洛因再伺機售出，故上訴人應係基於營利之意
圖，販入扣案之海洛因伺機售出牟利，應可認定。惟本件並無任
何人出面指認向上訴人購買海洛因，爰從有利於被告之認定，即
認定上訴人雖有多次販入海洛因之犯行，但尚未販售予他人，即
為警查獲。（四）上訴人販入之海洛因數量不多，其犯罪情節較
販賣毒品數量達數公斤以上之大毒梟為輕，且尚未販出，即遭查
獲，其犯罪情狀尚非重大，如對上訴人所犯販賣第一級毒品罪，
量處最輕法定本刑無期徒刑，仍嫌過重，誠屬法重情輕，客觀上
顯然足以引起一般人之同情，衡情尚有可憫恕之處，爰依刑法第
五十九條規定，減輕其刑之理由。從形式上觀察，原判決並無違
背法令之情形存在。上訴意旨略稱：(一)原判決雖說明：上訴人有
關每日施用海洛因十幾次之辯解，顯然有悖常情，且如意在供己
施用，衡諸常理，只需攜帶一大包海洛因外出，供其分次施用即
可等旨。然並未說明何謂「常情」、「常理」？自有判決理由不
備之違法。(二)第一審法院判決以正常人之海洛因一般劑量為每四
小時五至十毫克，最低致死量約為二百毫克，認上訴人所辯：每
日施用十幾包０．二或０．三公克云云，遠逾致死劑量，不足採
信。但經辯護人指出第一審之判決，乃以海洛因純度百分之一百
計算，本件純度僅百分之十七，並無逾致死量之情形後，原判決
不再援引第一審判決，卻未說明其推論上訴人販售海洛因之事證
，仍有判決理由不備之違法。(三)上訴人持有本件海洛因之行為，
應為另案已判刑定讞之施用部分所吸收，不另論罪；且據該另案
判決足證上訴人購入海洛因係供己施用，原判決就此有利上訴人
之事證未予說明，自有判決理由不備之違誤。(四)上訴人因每日施
用海洛因十幾次，故以夾鏈袋分裝小包施用，與事實相符，原判
決之認定有違證據法則；再上訴人係以扣案研磨機研磨塊狀之海
洛因，又因怕毒品重量不足，故以電子秤秤重，原判決之認定亦
有違誤等語。惟查：（一）證據之取捨，為事實審法院之職權，
倘其採證認事並不違背證據法則，即不得任意指為違法。原判決
已就相關事證詳加調查論列，復綜合上訴人所供及扣案證物，參
互斟酌判斷，資為不利於上訴人之認定，併已說明其取捨判斷而
得心證；及上訴人否認犯罪所辯，不足採信，予以指駁之理由。
上訴意旨無非就原審採證認事之職權行使，專憑己見，泛言指摘
，再為事實上之爭執，並非依據卷內訴訟資料而為之具體指摘，
自非合法之第三審上訴理由。（二）上訴人因施用而持有海洛因
之犯行，固經判刑確定。惟因施用行為而持有，與因販賣行為而
持有，兩者各為不同之犯罪型態，法律上有不同之評價，故持有
之低度行為之吸收關係，以與其高度行為之間具有垂直關係者為
限。詳言之，惟施用行為與因施用而持有之間或販賣行為與因販
賣而持有之間，始有各自之吸收關係可言，並非任一罪行之輕度
持有行為一旦判決確定，其既判力即可無限擴張至其他同具持有
關係之不同罪責之犯行。上訴意旨妄指為違法，仍非依據卷內訴
訟資料執為指摘之適法第三審上訴理由。（三）其餘上訴意旨，
則置原判決之明白論斷於不顧，或仍持原判決已說明理由而捨棄
不採之陳詞辯解，再為事實上之爭執，或就屬於事實審法院採證
認事職權之行使，全憑己見，任意指摘，難謂已符合首揭法定上
訴第三審之要件。其上訴違背法律上之程式，應予駁回。
據上論結，應依刑事訴訟法第三百九十五條前段，判決如主文。
中    華    民    國  九十七  年    四    月  二十五  日
                      最高法院刑事第四庭
                          審判長法官  林  增  福
                                法官  張  清  埤
                                法官  陳  世  雄
                                法官  蔡  國  在
                                法官  王  居  財
      本件正本證明與原本無異
                                      書  記  官
中    華    民    國  九十七  年    四    月   三十   日
                                                      Ｋ


司法院資訊處製作；財團法人民間司法改革基金會備份。
